【裁判字號】    98,交抗,1135
【裁判日期】    980506
【裁判案由】    違反道路交通管理處罰條例
【裁判全文】
臺灣高等法院交通事件裁定            98年度交抗字第1135號
抗  告  人
即受處分人  捷運交通有限公司
代  表  人  甲○○
上列抗告人因違反道路交通管理處罰條例案件，不服臺灣板橋地
方法院，中華民國98年3 月31日所為裁定（97年度交聲字第2223
號），提起抗告，本院裁定如下：
    主  文
抗告駁回。
    理  由
一、抗告意旨略以：法院並無解讀警方提供之國外認證內容。
    測速儀之保養狀況並無提供給抗告人，訴訟攻防即有不公
    情事。對警方舉發超速有爭執，非原裁定所載無爭執。
    僅依警方提供函文認定違規，而警方復未證明當時無影響測
    速儀準確性之情形，則依無罪推定原則，應認抗告人並未違
    規。採證照片內並未顯現測速儀器號，則測速儀檢定合格
    證書可能張冠李戴，甚或僅係提供法院檢驗的樣本證據。
    報載曾發生同1張照片，卻有2次不同日期取締之情況，則本
    件亦可能有誤。
二、按汽車駕駛人，行車速度，超過規定之最高時速，或低於規
    定之最低時速，除有第43條第1項第2款情形外，處新臺幣1,
    200元以上2,400元以下罰鍰，並記違規點數1 點，道路交通
    管理處罰條例第40條第1項、第63條第1項第1 款分別定有明
    定。次按「汽車駕駛人之行為有下列情形之一，當場不能或
    不宜攔截製單舉發者，得逕行舉發：七、經以科學儀器取得
    證據資料證明其行為違規」、「第一項逕行舉發，應記明車
    輛牌照號碼、車型等可資辨明之資料，以汽車所有人為被通
    知人製單舉發」，道路交通管理處罰條例第7之2條第1項第7
    款、第4項亦規定甚明。
三、經查：
  (一)抗告人即受處分人捷運交通有限公司所有之車號702-EK號營
    業小客車，於民國97年2月7日上午9 時48分許，在臺北市○
    ○路○ 段53號前（快車道），有「限速50公里，經測時速62
    公里，超速12公里未滿20公里」違規，經臺北市政府警察局
    交通警察大隊以雷達測速儀測速照相查獲後逕行製單舉發（
    北市警交大字第A00000000號） ，原處分機關乃依道路交通
    管理處罰條例第40條規定，裁處罰鍰新臺幣（下同） 2,200
    元，有測速照片、舉發通知單、裁決書在卷可稽。
  (二)次查，雷達測速器係利用雷達波來偵測移動物體速度，當無
    線電波在行進的過程中，碰到物體時，該無線電波會被反彈
    ，而且其反彈回來的波，其頻率及振幅都會隨著所碰到物體
    的移動狀態而改變，當車速超越所設定速度時，採證相機即
    同步拍照存證。顯示抗告人超速事實之本件採證照片，係設
    立於舉發地點之雷達測速儀（主機器號： 593-062/60017）
    所攝，經核該雷達測速儀於96年12月12日經經濟部標準檢驗
    局檢定合格，規格為24.125GHz （K-Band）照相式，廠牌為
    TRAFFIPAX，型號為1.主機：Speedophot、2.天線：590-100
    ，器號為 1.主機：593-062/60017、2.天線：590-100/0160
    ，檢定合格單號碼：MOGA0000000A, MOGA0000000B，檢定日
    期：96年12月11日，有效期限：97年12月31日等情，有經濟
    部標準檢驗局96年12月12日MO 0000000雷達測速儀檢定合格
    證書在卷足憑（見原審卷第24頁），足徵本件所用測速儀器
    具有高度準確性，其測速之正確性並無可疑，所測得採證之
    速度值除具公信力外，並可作為執法採證之用，且於測得抗
    告人所有之上開車輛超速行駛之日，該具雷達測速儀尚在檢
    驗合格期限內，已足認抗告人確於上揭時、地有「行車時速
    為62公里、限速50公里、超速12公里」之違規事實。
  (三)抗告人指警方應提出該測速儀之保養狀況紀錄，並證明當時
    無影響測速儀準確性之情形云云，無非質疑該雷達測速儀可
    能故障，惟本件雷達測速儀，前經經濟部標準檢驗局檢定合
    格，其有效期限至97年12月，於測得抗告人超速行駛之日，
    該具雷射測速儀尚在檢驗合格期限內，又無任何事證可資證
    明本件所使用之雷達測速儀功能有瑕疵，堪認該雷達測速儀
    運作各項功能正常。抗告人並未提出足資彈劾上開合格證書
    效力之具體證據，所憑其他事件之報載新聞而爭執本件測速
    儀亦可能有錯誤，均係推測之詞，顯非可採。
  (四)抗告人復以測速儀檢定合格證書可能僅為樣板證據，而非本
    件雷達測速儀之檢定合格證書等語置辯。然經臺北市交通事
    件裁決所於抗告人聲明異議後，向本件舉發單位即臺北市政
    府警察局中正第一分局函詢本件舉發儀器是否為「固定式感
    應式測速器」暨本案舉發是否合法、適切及有無瑕疵，據該
    局覆稱：設置於本市○○路○段53號前（快車道）之測速照
    相設備，係屬「雷達」測速照相設備（主機器號：593-062/
    60017），有該局97年8月13日北市警中正一分交字第097330
    40900 號函附卷可查，徵諸該分局所指主機器號與前揭檢驗
    合格證書所載主機器號完全一致，則拍攝抗告人所有上開車
    輛之違規採證照片之主機編號 593-062/60017雷達測速器，
    確為經濟部標準檢驗局96年12月12日 MO0000000雷達測速儀
    檢定合格證書所指之雷達測速器無訛。況交通勤務警察或依
    法令執行交通稽查任務之人員，為便利交通勤務之稽查，及
    確保交通安全等目的，以科學儀器進行採證，除可加強證明
    力外，並可避免日後舉證困難，故使用科學儀器係針對用路
    公眾所為，並無針對特定個人或公司行號，自無虛構拍攝違
    規採證照片之雷達測速照相儀器之必要。是抗告人空言質疑
    云云，洵非可採。
四、綜上，抗告人所有之車號702-EK號營業小客車確於上揭時、
    地有「行車時速為62公里、限速50公里、超速12公里」之違
    規行為，事證明確，堪以認定。從而，原處分機關依違反道
    路交通管理事件統一裁罰基準及處理細則第43、44、67條，
    道路交通管理處罰條例第40條規定，就抗告人前揭違規行為
    ，裁處抗告人罰鍰 2,200元，於法並無不合，原裁定認其裁
    罰並無違誤而予維持，駁回抗告人之聲明異議，經核並無不
    合。抗告人仍執己見，指摘原裁定不當，為無理由，應予駁
    回。
據上論結，應依道路交通案件處理辦法第26條，刑事訴訟法第41
2條，裁定如主文。
中    華    民    國    98    年    5     月    6     日
                  刑事第二十庭審判長法  官  楊貴雄
                                    法  官  鄧振球
                                    法  官  高愈杰
以上正本證明與原本無異。
不得再抗告。
                                    書記官  郭彥琪
中    華    民    國    98    年    5     月    6     日


司法院資訊處製作；財團法人民間司法改革基金會備份。
